臺灣臺北地方法院民事判決
111年度小上字第59號
上  訴  人  何家玲  


被  上訴人  淳于淑芳
上列當事人間請求返還押金事件，上訴人對於民國111年3月4日
本院臺北簡易庭110年度北小字第4319號第一審小額民事判決提
起上訴，判決如下：
    主  文
上訴及追加之訴均駁回。
第二審訴訟費用新臺幣壹仟伍佰元由上訴人負擔。
    理  由
一、按當事人於第二審程序不得為訴之變更、追加或提起反訴，
    民事訴訟法第436條之27定有明文。上訴人於民國111年3月2
    3日民事上訴狀列載上訴聲明：㈠原判決廢棄、㈡被上訴人即
    原審本訴原告於第一審之訴駁回、㈢被上訴人即原審反訴被
    告應給付上訴人即原審反訴原告新臺幣（下同）6萬4,700元
    （含訴訟費用1,000元），及自110年7月起至清償日止，修
    繕費按週年利率百分之5計算之利息。惟訴訟費用部分之負
    擔係法院依職權酌定之事項，不需訴訟當事人另外聲明請求
    他方當事人給付；又原審就上訴人所提反訴部分之審理範圍
    為被上訴人應給付上訴人6萬3,700元，故上訴人於提起上訴
    後，再請求被上訴人應給付自110年7月起至清償日止，修繕
    費按週年利率百分之5計算之利息部分核屬於小額訴訟第二
    審程序所為訴之追加，揆諸上開規定，該追加部分為不合法
    ，應予駁回。因此，本院就上訴人所提反訴部分之審理範圍
    應係上訴人於原審請求被上訴人給付6萬3,700元部分，先予
    說明。　　　
二、按對於小額程序第一審裁判之上訴，非以其違背法令為理由
    ，不得為之；上訴狀內應記載上訴理由，表明下列各款事項
    ：、原判決所違背之法令及其具體內容。、依訴訟資料可
    認為原判決有違背法令之具體事實，民事訴訟法第436條之2
    4第2項、第436條之25分別定有明文。次按判決不適用法規
    或適用不當者，為違背法令，民事訴訟法第468條定有明文
    ，並依同法第436條之32第2項規定，前開規定於小額事件之
    上訴程序準用之。再以原判決有不適用法規或適用法規不當
    為理由時，其上訴狀或理由書應表明該判決所違背之法令條
    項，或有關判例、解釋字號，或成文法以外之習慣或法理等
    及其具體內容，暨係依何訴訟資料合於該違背法令之具體事
    實（最高法院101年度台上字第1396號民事裁定意旨參照）
    。另小額訴訟程序之第二審判決，依上訴意旨足認上訴為無
    理由者，得不經言詞辯論為之，民事訴訟法第436條之29第2
    款亦有明文。查上訴人提起上訴，形式上已指摘原審判決違
    反證據法則及經驗法則等語之適用，堪認符合民事訴訟法第
    436條之24第2項之規定，其提起上訴應屬合法。
三、上訴意旨略以：被上訴人自101年8月1日起向上訴人承租上
    訴人所有臺北市○○區○○路0段000巷00號3樓之2房屋（系爭房
    屋），並簽訂租賃契約（下稱系爭租約），同時交付上訴人
    押金3萬6,000元。被上訴人雖於110年5月30日租賃期滿後向
    上訴人請求返還押金，惟被上訴人未盡保管及養護之責，造
    成系爭房屋及內部物品毀損，而使上訴人受有9萬9,700元之
    損害，自可以此損害抵扣押金，被上訴人請求返還押金即屬
    無理。且於抵扣押金後，被上訴人尚應賠償上訴人6萬3,700
    元，故就前開抵銷後之餘額提起反訴請求被上訴人給付之。
    惟原審判決上訴人應返還被上訴人押金3萬6,000元外，更駁
    回上訴人反訴之請求，然原審判決有違背證據法則及經驗法
    則之情形如下：㈠上訴人之配偶呂永聰數次前往系爭房屋時
    客廳窗簾都在，如無窗簾被上訴人應早有疑問，但被上訴人
    從未表示異議，且如該處無窗簾或百葉窗，上訴人即可於租
    賃期滿後立即出租，不必進行整修、㈡交還系爭租約係因系
    爭租約第18條第3項約定，自不能以此推斷已完成交屋，且
    因疫情關係社區管理站無人上班，以致無法查詢是否尚有積
    欠管理費，可知交屋並未完成、㈢證人何信政沒聽到呂永聰
    說「廁所洗臉盆、馬桶、鏡子、毛巾架、廚房有遭破壞」，
    是因為何信政很晚才到現場，其交屋過程不清楚，實際上呂
    永聰於110年5月30日已備妥3萬6,000元前往系爭房屋，然發
    現多處毀損，故無法達成交屋之合意，被上訴人就此均未否
    認，甚至遺失多付鑰匙、㈣被上訴人並未證明系爭房屋本來
    就有損壞或瑕疵，即可推認當初係完好無缺，故被上訴人應
    於遷離時照原狀將系爭房屋返還上訴人、㈤被上訴人於遷離
    時拆卸冷氣機卻未將髒痕及管線清除，違背其應回復原狀之
    義務，且如承租時係如此不堪使用，何人願意承租系爭房屋
    ，且被上訴人未詳加說明具體修繕何物，縱有，應由使用者
    即被上訴人自行負責等語，並上訴聲明：：㈠原判決廢棄、㈡
    被上訴人即原審本訴原告於第一審之訴駁回、㈢被上訴人即
    原審反訴被告應給付上訴人即原審反訴原告6萬3,700元。
四、被上訴人則以：原審認上訴人得隨時檢視系爭房屋狀況，卻
    未就其主張抵銷之債權及數額加以舉證，並無違誤之處。而
    被上訴人確實依呂永聰之要求，清理牆面、家具及交還鑰匙
    、租賃契約書，使上訴人取得系爭房屋之管領力，呂永聰並
    表示會以匯款方式返還押金，難認未完成交屋。又上訴人未
    能證明於101年8月1日交付系爭房屋予被上訴人時，與被上
    訴人110年5月30日返還系爭房屋時之屋況有何差異，卻要求
    被上訴人應將系爭房屋回復最初承租時之狀態，實屬過苛。
    另被上訴人於110年5月30日遷離後，上訴人即於同年6月3日
    張貼出租啟事，足見被上訴人並無未盡保管及養護責任之情
    事等語，資為抗辯。並答辯聲明：上訴駁回。
五、按法院為判決時，應斟酌全辯論意旨及調查證據之結果，依
    自由心證判斷事實之真偽。但別有規定者，不在此限；法院
    依自由心證判斷事實之真偽，不得違背論理及經驗法則，民
    事訴訟法第222條第1項、第3項分別定有明文。次按事實之
    真偽，應由事實審法院斟酌辯論意旨及調查證據之結果，依
    自由心證判斷之，苟其判斷並不違背法令，即不許當事人以
    空言指摘（最高法院96年度台上字第1479號民事判決意旨參
    照）。再按所謂經驗法則，係指由社會生活累積的經驗歸納
    所得之法則而言；凡日常生活所得之通常經驗及基於專門知
    識所得之特別經驗均屬之（最高法院91年度台上字第741號
    民事判決意旨參照）。經查：
㈠、原審以證人何信政所為其於110年5月30日在系爭房屋看到被
    上訴人交還鑰匙及系爭租約給呂永聰，除處理防滑貼紙、擦
    拭櫥櫃外，並無其他意見不合之事，且呂永聰因未帶錢故未
    當場返還押金之證述（見原審卷第159至161頁），並依系爭
    房屋之水費、電費、瓦斯費繳納收據、青年社區管委會管維
    費收費單（見原審卷第97至105頁），且上訴人不否認已自
    被上訴人收回系爭租約（見原審卷第76頁），並衡諸系爭租
    約第18條第3項約定：「乙方（即被上訴人）搬遷、毀約或
    解約時，須交還鑰匙及本契約書」（見原審卷第155頁），
    認定被上訴人已依約履行交還系爭房屋之義務，故被上訴人
    得請求上訴人返還押金3萬6,000元等情，核屬原審取捨證據
    及認定事實之職權行使，難認有何違背法令情事。
㈡、又上訴人有返還被上訴人押金3萬6,000元之義務，而上訴人
    係以被上訴人未盡回復原狀之義務為由請求被上訴人賠償所
    受9萬9,700元之損害，並以此主張與被上訴人押金之請求抵
    銷及就抵銷餘額6萬3,700元提起反訴向被上訴人請求，故前
    開因系爭房屋應回復原狀而得請求損害賠償之主張屬有利於
    上訴人之事實，即應由上訴人就前開事實負擔舉證責任，則
    原審就此部分舉證責任之分配既與民事訴訟法第277條規範
    意旨相符，應無違背法令之處。另上訴人係以被上訴人負有
    回復原狀之義務為其得請求被上訴人損害賠償之主要論據，
    故於最初交屋時即101年8月1日交付系爭房屋時之原狀為何
    即為判斷是否應成立損害賠償責任之重要前提，然原審以上
    訴人所提出之系爭房屋照片（見原審卷第59至76頁），不足
    以證明101年8月1日交付系爭房屋與被上訴人時與被上訴人
    於110年5月30日返還系爭房屋時之屋況有何差異，且上訴人
    依約得隨時檢視系爭房屋為由，認定上訴人未舉證證明被上
    訴人有何債務不履行之情事而須負擔損害賠償責任，業已明
    確說明僅以前開照片無法認定被上訴人須負擔回復原狀之義
    務。又遍尋原審卷內資料，上訴人除前開照片、系爭租約及
    估價單外，確實未提出其他證據加以舉證證明被上訴人未盡
    回復原狀之義務而應賠償上訴人之損害，自難認原審判決有
    何違反證據法則及經驗法則之處。
㈢、從而，上訴人徒憑己見而就原判決取捨證據、認定事實之職
    權行使加以指摘，主張原判決違背證據法則及經驗法則，均
    屬無據。
六、綜上所述，原判決並無上訴人所指違背法令情事，且依上訴
    意旨足認本件上訴為無理由。爰依民事訴訟法第436條之29
    第2款規定，不經言詞辯論，逕以判決駁回之。
七、本件第二審裁判費為1,500元，應由上訴人負擔，爰確定第
    二審訴訟費用額如主文第2項所示。
八、據上論結，本件上訴為無理由、追加之訴為不合法。依民事
    訴訟法第436條之32第1項、第2項、第449條第1項、第436條
    之29第2款、第78條、第436條之19第1項，判決如主文。
中    華    民    國   111    年    6     月     16   日
                  民事第四庭  審判長法  官  蔡政哲
                                    法  官  李家慧
                                    法  官  林承歆
以上正本係照原本作成。
本判決不得上訴。
中    華    民    國   111    年    6     月     16   日
                                    書記官  何嘉倫